【裁判字號】    97,聲繼,23
【裁判日期】    971225
【裁判案由】    聲明繼承
【裁判全文】
臺灣屏東地方法院民事裁定              97年度聲繼字第23號
聲  明  人  丙○○
            丁○○
共      同
代  理  人  甲○○
上列當事人間聲明繼承遺產事件，本院裁定如下：
    主  文
聲明駁回。
程序費用新臺幣壹仟元由聲明人負擔。
    理  由
一、本件聲明意旨略以：被繼承人乙○（男，民國14年12月5 日
    出生，身分證統一編號：Ｚ000000000號），原設籍居住在屏
    東縣恆春鎮○○里○○路71號，於96年2 月28日死亡，在臺
    已無得為繼承之親屬。被繼承人乙○死亡後在臺灣地區留有
    遺產，現由國軍退除役官兵輔導委員會屏東縣榮民服務處保
    管中。聲明人丙○○、丁○○為被繼承人之胞弟與胞妹，現
    分別居住於大陸地區河南省禹州市郭連鄉黨樓村5 組及河南
    省禹州市褚河鄉北沈村7 組，依法對於被繼承人乙○在臺灣
    地區之遺產有繼承權。爰依臺灣地區與大陸地區人民關係條
    例第66條暨其施行細則第43條規定，於法定期間內，向本院
    為聲明繼承之意思表示等語。
二、按在大陸地區製作之文書，經行政院設立或指定之機構或委
    託之民間團體驗證者，固推定為真正；惟依本條例第7 條規
    定推定為真正之文書，其實質上證據力，由法院或主管機關
    認定；則文書內容與待證事實有關，且屬可信者，有實質上
    證據力；惟推定為真正之文書，如有反證事實證明其為不實
    者，不適用推定，此觀臺灣地區與大陸地區人民關係條例第
    7 條及該條例施行細則第8 條規定自明；故經海基會驗證之
    大陸地區公證書，其內容是否真實，法院仍應為實質上之調
    查，不得認係公文書，而逕予採信。
三、次按被繼承人為大陸地區人民者，關於繼承，依該地區之法
    律，但在臺灣地區之遺產，適用臺灣地區之法律，臺灣地區
    與大陸地區人民關係條例第60條定有明文。復按我國民法第
    1147條規定：「繼承，因被繼承人死亡而開始。」；同法第
    1148條前段規定：「繼承人自繼承開始時，除本法另有規定
    外，承受被繼承人財產上之一切權利義務。」；同法第1138
    條規定：「遺產繼承人，除配偶外，依左列順序定之：一、
    直系血親卑親屬。二、父母。三、兄弟姊妹。四、祖父母。
    」，故配偶及兄弟姊妹均為我國法律所定之繼承人，且遺產
    繼承人資格之有無，應以繼承開始時為決定之標準。
四、經查：
  (一)本件聲明人丙○○、丁○○主張被繼承人乙○在臺已無得為
    繼承之親屬，聲明人丙○○、丁○○係被繼承人在大陸地區
    之胞弟與胞妹，為合法繼承人，固據提出被繼承人死亡時之
    戶籍謄本、親屬系統表、大陸地區河南省許昌市天平公證處
    （2007）許天證民字第1187號親屬關係公證書、財團法人海
    峽交流基金會（97）中核字第061032號證明、委託書、大陸
    地區河南省許昌市天平公證處（2007）許天證民字第749 號
    委託書公證書、財團法人海峽交流基金會（97）中核字第06
    1036號證明各1 件、聲明人之大陸地區台屬身分證影本2 份
    、聲明人之姪兒趙天中與被繼承人往來書信3 件及照片1 幀
    等文件為證。
  (二)惟查，本院依職權向屏東縣後備指揮部、行政院退除役官兵
    輔導委員會屏東縣榮民服務處、內政部入出國及移民署函查
    被繼承人之親屬關係表及其赴大陸探親等相關資料，查知被
    繼承人申報之親屬僅有父親趙清和、母親張氏、胞弟趙祿，
    且被繼承人於78年3 月30日申請至大陸探親，被探人為其弟
    趙剛等情，有屏東縣後備指揮部97年9 月8 日後屏東動字第
    0970004407號函、行政院退除役官兵輔導委員會屏東縣榮民
    服務處97年9 月3 日屏縣處字第0970004456號函暨所附行政
    院退除役官兵輔導委員會屏東縣榮民服務處單身榮民親屬關
    係表、內政部入出國及移民署97年9 月3 日移署資處伶字第
    09710098000 號函及所附被繼承人赴大陸探親相關資料影本
    在卷可稽，與聲明人所提之大陸地區河南省許昌市天平公證
    處（2007）許天證民字第1187號親屬關係公證書中，被繼承
    人之兄弟姊妹為趙喜妮、趙妞、趙妮、趙黑子、聲明人丙
    ○○及丁○○等人之記載不符。而該等申報文件既係被繼承
    人生前所製作，較之聲明人自行提出之親屬關係公證書內容
    ，應更為真實可信，並審酌聲明人與被繼承人若係手足至親
    ，衡情應無刻意隱匿姓名之理，足認聲明人所提資料與事實
    並不符合；另聲明人所提出上開經公證之委託書、公證書、
    書信及照片等件，經核均非屬血緣關係之證明文件，尚不足
    以證明聲明人為被繼承人之胞弟與胞妹，是殊難僅憑聲明人
    片面之聲明，遂認聲明人與被繼承人乙○有手足關係。是綜
    上說明，聲明人並非被繼承人乙○之法定繼承人，其聲明繼
    承應為無理由。從而聲明人本於臺灣地區與大陸地區人民關
    係條例第66條之規定，向本院為繼承之表示，洵屬無據，應
    予駁回。
四、依非訟事件法第21條第1 項前段、第23條、第24條第1 項，
    民事訴訟法第78條，裁定如主文。
中    華    民    國    97    年    12    月    25    日
                        家事庭法  官  林雅莉
以上正本係照原本作成。
如不服本裁定應於送達後10日內向本院提出抗告狀，並繳納抗告
費新臺幣1,000元。
                              書記官  胡世瑩
中    華    民    國    97    年    12    月    26    日


司法院資訊處製作；財團法人民間司法改革基金會備份。
